【裁判字號】    97,交聲,1126
【裁判日期】    971216
【裁判案由】    聲明異議
【裁判全文】
臺灣臺南地方法院交通事件裁定        97年度交聲字第1126號
處分機關    交通部公路總局嘉義區監理所臺南監理站
異議人即    甲○○
受處分人
上列受處分人因違反道路交通管理處罰條例案件，對於交通部公
路總局嘉義區監理所臺南監理站民國97年10月22日所為之裁決處
分（處分案號：嘉監南字第裁74-M00000000號）聲明異議，本院
裁定如下：
    主  文
異議駁回。
    理  由
一、原處分意旨略以：受處分人即異議人甲○○（下稱異議人）
    於民國 97年6月7日13時6分許，在僅領有輕型機器腳踏車駕
    駛執照，而未考領重型機機器腳踏車駕駛執照之情況下，駕
    駛車牌號碼120─DVB號重型機車（下稱120─DVB號重型機車
    ）沿臺南縣永康市○○路由南向北行駛，而直行通過該路與
    同路23巷之有燈光號誌管制之交岔路口（下稱本件交岔路口
    ）時，闖越紅燈，遭臺南縣警察局交通警察隊南區分隊警員
    攔阻並於同日開立南縣警交字第 M00000000號舉發違反道路
    交通管理事件通知單（下稱本件舉發通知單）予以舉發，並
    經原處分機關即交通部公路總局嘉義區監理所臺南監理站（
    下稱原處分機關）認上揭違規事實明確，依道路交通管理處
    罰條例（下稱處罰條例）第 22條第1項第6款、第53條第1項
    、第63條第1項第3款規定，於97年10月22日以嘉監南字第裁
    74-M00000000號違反道路交通管理事件裁決書，對異議人裁
    處罰緩新臺幣（下同） 8千1百元，並記違規點數3點（其中
    關於領有輕型機車駕駛執照駕駛重型機車而違反處罰條例第
    22條第1項第6款部分，處罰鍰3千6百元；關於闖紅燈而第53
    條第1項部分，處罰鍰5千5百元，並依同條例第63條第1項第
    3款記違規點數3點，下稱原處分）。
二、聲明異議意旨略以：異議人因新買機車，腳又受傷始不及加
    考機車路考，又於上揭時地，因未看清楚本件交岔路口顯示
    紅燈，方因而闖紅燈，異議人經濟陷於因境，原處分容有不
    當，爰聲明異議請求撤銷原處分而減輕罰。
三、按汽車駕駛人，領有輕型機器腳踏車駕駛執照而駕駛重型機
    器腳踏車者，處 1千八百元以上3千6百元以下罰鍰；又汽車
    駕駛人，行經有燈光號誌管制之交岔路口闖紅燈者，處新臺
    幣1千8百元以上5千4百元以下罰鍰，並記違規點數3 點，處
    罰條例第22條第1項第6款、53條第1項及第63條第1項第3 款
    分別定有明文。經查：
  (一)臺南縣警察局交通隊南區分隊警員以異議人於97年6月7日13
    時6分許，領有輕型機器腳踏車駕駛執照而駕駛 120─DVB號
    重型機車沿臺南縣永康市○○路由南向北行駛，並於直行通
    過本件交岔路口時闖紅燈為由，當場對異議人開立本件舉發
    通知單，並經原處分機關以上揭違規事實明確，依道路交通
    管理處罰條例第22條第1項第6款、第53條第1項及第63條第1
    項第3 款規定，以原處分對異議人裁處罰緩8千1百元，並記
    違規點數3 點（其中關於領有輕型機車駕駛執照駕駛重型機
    車而違反處罰條例第22條第1項第6款部分，處罰鍰3千6百元
    ；關於闖紅燈而第53條第1項部分，處罰鍰 4千5百元，並依
    同條例第63條第1項第3款記違規點數3 點）等情，有本件舉
    發通知單及原處分各一份可稽。
  (二)異議人係於 72年2月18日考領輕型機器腳踏車駕駛執照，但
    無考領重型機器腳踏車駕駛執照之紀錄，有原處分機關97年
    12月11日嘉監南字第0970128381號函可憑，且經勘驗拍攝當
    時舉發違規過程之錄影內容，顯示異議人騎乘120─DVB號重
    型機車，沿臺南縣永康市○○路由北向南之中間車道（該處
    為北向南三車道），行駛至該路與中華路23巷之交岔路口時
    ，在臺南縣永康市○○路南北向紅綠燈號誌已顯示紅燈之狀
    況下，仍未停車而直行穿越該交岔路口後，遭站立在該交岔
    路口南方之永康市○○路北向南外側車道邊之警員攔停舉發
    等情，有臺南縣警察局97年12月1日南縣警交字第097004656
    6號函送之現場圖1份、紀錄拍攝上開舉發違規過程之光碟片
    1片及本院97年12月4日勘驗筆錄可憑，則異議人於97年6 月
    7日13時6分許，在僅領有輕型機器腳踏車駕駛執照，而未考
    領重型機器腳踏車駕駛執照之情況下，駕駛120─DVB號重型
    機車沿臺南縣永康市○○路由南向北行駛，而直行通過本件
    交岔路口時闖紅燈之違規事實，應可認定。
  (三)異議人既知其因腳受傷，致未能參加路考而僅領得輕型機器
    腳踏車駕駛執照，其依法即不得駕駛重型機車行駛；又按汽
    車行駛至交岔路口，其行進應遵守燈光號誌，道路交通安全
    規則第 102條第1項第1款立有明文，是駕駛人於行經交岔路
    口時，本負有隨時注意燈光號誌，並依號誌之指示為停止、
    前進之注意義務，以避免造成交通事故。再者人民違反法律
    上之義務而應受行政罰之行為，法律無特別規定時，雖不以
    出於故意為必要，仍須以過失為其責任條件，但應受行政罰
    之行為，僅須違反禁止規定或作為義務，而不以發生損害或
    危險為其要件者，推定為有過失，於行為人不能舉證證明自
    己無過失時，即應受處罰，司法院大法官會議解釋第275 號
    解釋可資參照；又行政罰法第7條第1項規定違反行政法上義
    務之行為非出於故意或過失者，不予處罰，是以因故意或過
    失違反行政法上義務之行為，即應處罰。查依前開拍攝舉發
    違規過程之錄影內容，違規當時係白天，光線良好，無下雨
    或起霧，且異議人在本件交岔路口闖紅燈時，其所騎之機車
    係第一部，當時在該機車左右並無大型車輛同行，觀看紅綠
    燈號誌之視線並無受阻礙之情形，同有上開紀錄拍攝上開舉
    發違規過程之光碟片1片及本院97年12月4日勘驗筆錄可稽，
    是依現場狀況，沿臺南縣中華路由北向南接近本件交岔路口
    之車輛駕駛，只要略為注意向左前方觀察，即可清楚看見本
    件交岔路口南北向號誌之燈號，則異議人駕駛120─DVB號重
    型機車沿臺南縣中華路由北向南行駛，而在駛近設有紅綠燈
    號誌之本件交岔路口時，本即負有注意按照號誌指示通行或
    停止之義務，然其顯然在疏於注意確認紅綠燈號誌顯示之燈
    號，即貿然燈之狀況下闖紅燈通過本件交岔路口，異議人因
    其疏於注意之過失，肇生本件闖紅燈之違規事實，其仍應就
    此負擔違規受罰之責，尚不容其以疏未看清號誌等語，為免
    除違規責任之理由。
  (四)綜上所述，異議人駕駛209─CBN號機車於本件交岔路口闖紅
    燈之違規事實，堪予認定，原處分機關據以依道路交通管理
    處罰條例第22條第1項第6款、第53條第1項及第63條第1項第
    3 款等規定，並參酌違反道路交通管理事件統一裁罰標準表
    （本件舉發通知單係於97年6月7日由異議人親收，上載應到
    案期限為 97年6月22日，則本件舉發通知單於97年6月7日送
    達予異議人後，迄至原處分機關於97年10月22日為原處分時
    ，顯已逾應到案期限60以上）等相關內容，裁處如原處分所
    示之處罰，並無違誤，本件異議為無理由，應予駁回。
四、據上論斷，應依道路交通案件處理辦法第19條，裁定如主文
    。
中    華    民    國    97    年    12    月    16    日
                    交通法庭  法  官  陳威龍
以上正本證明與原本無異。
如不服本裁定，應於收受送達後5日內向本院提出抗告狀。（應
附繕本）
                              書記官  吳昕韋
中    華    民    國    97    年    12    月    16    日


司法院資訊處製作；財團法人民間司法改革基金會備份。
